臺灣彰化地方法院交通事件裁定　　　　 96年度交聲字第860號
移送機關即
原處分機關　交通部公路總局臺中區監理所彰化監理站
異　議　人
即受處分人　甲○○○
上列受處分人因違反道路交通管理處罰條例案件，對於交通部公
路總局臺中區監理所彰化監理站中華民國96年9 月6 日所為之處
分（原處分案號：彰監四字第裁64-ZCD021030號）聲明異議，本
院裁定如下：
    主      文
原處分撤銷。
甲○○○不罰。
    理      由
一、按「汽車行駛於高速公路、快速公路或設站管制之道路，不
    遵使用限制、禁止、行車管制及管理事項之管制規則而有下
    列行為者，處汽車駕駛人新臺幣3,000 元以上6,000 元以下
    罰鍰：一、行車速度超過規定之最高速限或低於規定之最低
    速限。」道路交通管理處罰條例第33條第1 項第1 款定有明
    文。次按經以科學儀器取得證據資料證明其行為違規者，依
    道路交通管理處罰條例第7 條之2 規定，得採逕行舉發方式
    ，即記明車輛牌照號碼、車型等可資辨明之資料，查明汽車
    所有人姓名或名稱、住址後，製單舉發處罰之。而逕行舉發
    之作業程序，應依違反道路交通管理事件統一裁罰基準及處
    理細則第11條第1 項第4 款之規定：「行為人有本條例之情
    形者，應填製舉發違反道路交通管理事件通知單，並於被通
    知人欄予以勾記，其通知聯依下列規定辦理：……四、逕行
    舉發者，應按已查明之資料填註車牌號碼、車輛種類、車主
    姓名及地址，並於通知單上方空白處加註逕行舉發之文字後
    ，由舉發機關送達被通知人」。
二、再按違反道路交通管理處罰條例之行為，自行為成立之日起
    ；行為有連續或繼續之狀態者，自行為終了之日起，逾3 個
    月不得舉發，道路交通管理處罰條例第90條前段定有明文。
    本條立法理由係在促使受處分人得提早確定其可取得法律救
    濟之地位，並亦在督促處罰單位提升其行政效率。要之，受
    處分人欲取得法律救濟之地位，必待行政處分已對其為合法
    送達後始生，換言之，所謂舉發，非僅以舉發機關掣單告發
    為足，尚須向受處分人為合法送達後，方得謂完成舉發行為
    。復按公法上有特定相對人之意思表示或意思通知，除法律
    有特別規定者外，在非對話為之者，應以達到相對人時生效
    ，所謂達到，乃在使相對人居於可得瞭解之狀態為已足，此
    為法理上當然之解釋。又行政程序法，就行政機關所為有特
    定相對人之書面行政處分或行政行為之送達，於第67條至第
    91條定有明文規定，同法第110 條第1 項復明定：「書面之
    行政處分自送達相對人及已知之利害關係人起；書面以外之
    行政處分自以其他適當方法通知或使其知悉時起，依送達、
    通知或使知悉之內容對其發生效力」。違反道路交通管理事
    件統一裁罰基準即處理細則第5 條明定：「處理違反道路交
    通管理事件，有關文書送達之程序，依行政程序法之規定」
    ，而交通違規行為之舉發在性質上復屬公法上有相對人之書
    面意思通知，故自應適用行政程序送達之規定，以書面之舉
    發通知依行政程序法之規定送達於受處分人時，始完成舉發
    程序而發生效力。
三、原處分機關處分意旨略以：受處分人甲○○○於民國95年12
    月29日上午10時1分許，駕駛車牌號碼J2-2086號自用小客車
    ，行經國道1號高速公路北上193公里時，有「汽車行駛高速
    公路速度超過規定最高速限未滿20公里」之違規行為，爰依
    道路交通管理處罰條例第33條第1項第1款規定，裁處罰鍰新
    臺幣（下同）4,500元，於法應無不合。
四、聲明異議意旨略以：異議人即受處分人甲○○○認原處分書
    違規事實之記載有違明確性之原則；又其並未收受舉發違反
    道路交通管理事件通知單、違規照片；且原處分書上所載其
    違規之時間，距離裁決日期甚遠，程序上亦有未合，爰依法
    聲明異議等語。
五、經查：本件受處分人所有之車牌號碼J2-2086號自用小客車
    ，在上揭時、地，行經國道1號高速公路北上193公里時，經
    雷達測速器測定行車速度為時速112公里，超過規定之最高
    時速100公里之速限達12公里，國道公路警察局第三警察隊
    中興分隊執勤警員因此依道路交通管理處罰條例第33條第1
    項第1款之規定逕行舉發，掣發內政部國道公路警察局96 年
    1月26日第ZCD021030號舉發違反道路交通管理事件通知單，
    並於96年6月5日寄存在受處分人之戶籍地即彰化縣大村鄉村
    擺塘橫巷9號所轄之大村郵局，以為送達等事實，有前開舉
    發通知單、採證照片1紙及送達證書1份在卷足稽。又寄存送
    達固然是法定之送達方法之一，但仍須在法定之告發期限內
    為之，始能免除告發逾期之違法。本件舉發機關於96年6月5
    日將前開舉發違規通知單寄存送達於大村郵局時，距離違規
    行為成立之日即95年12月29日，顯已逾3個月之舉發期限，
    依首揭之說明，應不得為舉發、裁罰。是原處分機關依道路
    交通管理處罰條例第33條第1項第1款及違反道路交通管理事
    件統一裁罰基準表規定，就前揭違規超速案件，逕行裁處受
    處分人4,500元罰鍰，容有未洽。受處分人之聲明異議雖無
    理由，惟原處分既有上開違法之處，爰依法撤銷原處分，並
    由本院逕為不罰之諭知。
六、據上論結，應依道路交通管理處罰條例第87條第2項、道路
    交通案件處理辦法第20條前段，裁定如主文。
中　　華　　民　　國　　96　　年　　11　　月　　27　　日
                      交通法庭  法　官　林秉暉
以上正本證明與原本無異。
如不服本裁定，應於裁定送達後5 日內向本院提出抗告狀（須附
繕本）。
中　　華　　民　　國　　96　　年　　11　　月　　28　　日
　　　　  　　　　　　　　　　　書記官  梁高賓
